臺灣臺中地方法院刑事判決　　　　　　 100年度交易字第41號
公　訴　人　臺灣臺中地方法院檢察署檢察官
被　　　告　黃清龍
上列被告因過失傷害案件，經檢察官提起公訴（99年度偵字第27
358號），本院判決如下：
    主    文
黃清龍因過失傷害罪，處有期徒刑月，如易科罰金，以新臺幣
壹仟元折算壹日。
    犯罪事實
一、黃清龍明知其未領有可合格駕駛普通小型車之駕駛執照，不
    得駕駛自小客車上路，竟仍於99年1月2日23時47分許，無照
    駕駛車牌號碼8822-UC號自用小客車，沿臺中市南屯區○○○
    ○街，由惠中路往文心路方向行駛，行經大墩11街與大觀路
    之交岔路口時，原應注意該市區路段道路之行車時速不得超
    過50公里，且應注意車前狀況，並隨時採取必要之安全措施
    ，以避免交通事故之發生，而依當時之天候為陰雨、夜間有
    照明、市區○○道路、柏油路面、濕潤無缺陷、道路上無障
    礙物、視距良好、行車管制號誌正常之情況下，並無不能注
    意之情事，竟疏未注意，仍以超過50公里之時速駛入路口，
    適有黃煒儒騎乘車牌號碼YHK-789號重型機車，沿大觀路往
    向上路方向駛至大觀路與大墩11街交岔路口時，亦疏未注意
    車前狀況，即冒然駛入路口，黃清龍所駕駛之自用小客車前
    車頭乃與自其左側駛至、由黃煒儒所騎乘重型機車之右側車
    身發生碰撞，致使黃煒儒當場人車倒地，並因而受有右脛腓
    骨粉碎性骨折之傷害。
二、案經黃煒儒訴由臺灣彰化地方法院檢察署呈請臺灣高等法院
    臺中分院檢察署檢察長令轉臺灣臺中地方法院檢察署檢察官
    偵查起訴。
    理    由
一、訊據被告黃清龍對於前揭時地，無照駕駛自小客車，未遵守
    市區道路速限，以時速超過50公里之行車速度行經有號誌管
    制之交岔路口，亦未注意車前狀況，以致與告訴人黃煒儒騎
    乘之重型機車發生碰撞，致使告訴人因而受有右脛腓骨粉碎
    性骨折之傷害等情，業經坦認屬實，並據告訴人於警詢、偵
    查中指訴明確，復有告訴代理人即告訴人之父黃榮元提出之
    林新醫療社團法人林新醫院診斷證明書1份（參照99年度他
    字第3948號偵查卷第35頁）及道路交通事故現場圖影本1份
    （參照99年度他字第3948號偵查卷第8頁）、道路交通事故
    調查報告表(一)(二)影本各1份（參照99年度他字第3948號偵查
    卷第9、10頁）、臺中市政府警察局第四分局針對被告及告
    訴人所製作之道路交通事故談話紀錄表影本各1份（參照99
    年度他字第3948號偵查卷第11至14頁）、臺中市政府警察局
    第四分局道路交通事故補充資料表影本1份（參照99年度他
    字第3948號偵查卷第17頁）、臺中市○○○○○道路交通事
    故初步分析研判表影本1份（參照99年度他字第3948號偵查
    卷第18頁）、雙方車損及車體擦痕、道路全景、機車倒地及
    拖痕照片共13張（參照臺灣臺中地方法院檢察署99年度他字
    第3948號偵查卷第19至25頁）等在卷可稽，被告自白供述與
    現有事證相符，應堪認定。至於，被告辯稱：伊行駛於大墩
    11街時，行向燈號是綠燈，伊才行駛，並未闖紅燈云云。經
    查：
（一）本件事故發生時地之上開交岔路口，設有普通二時相號誌
      管制，而被告於事故發生後與員警之談話紀錄表內供稱：
      伊當時綠燈直行，經路口時有煞車一下，經過時與機車發
      生擦撞，跌倒受傷，伊沒有看見對方，撞到才知道等語（
      參照99年度他字第3948號偵查卷第11頁）；之後於偵訊時
      亦供稱：當天有稍微下雨，視線比較不好，伊行駛在大墩
      11街往文心路方向，伊看到前面是綠燈，前面整排都是綠
      燈，當時伊並沒有看到對方，伊行駛的時候，非常確定伊
      的行向是綠燈才行駛的，但伊看的是伊自己的燈號，沒有
      看他方向的號誌，當日伊行駛在大墩11街，伊在案發地點
      的前一個路口遇到的號誌是綠燈，再前一個路口應該是紅
      燈，因伊是在該路口綠燈右轉，轉入大墩11街等語（參照
      99年度他字第3948號偵查卷第29、33頁）；則依被告關於
      其行進路線上經過路口號誌情形之描述為，其於案發地點
      大墩11街與大觀路口之前兩個路口綠燈右轉大墩11街（此
      時大墩11街往文心路方向為紅燈），其右轉大墩11街後，
      沿大墩11街往文心路方向行駛，經過的第一個路口是綠燈
      ，第二個路口（即案發地點）也是綠燈，甚至案發路口以
      下的各路口整排都是綠燈。然而案發路口之號誌，並未與
      其他路口號誌作連動，此有臺灣臺中地方法院檢察署辦案
      公務電話紀錄表1紙（參照99年度他字第3948號偵查卷第
      46頁）在卷可稽，則被告於案發路口之前兩個路口右轉大
      墩11街往文心路方向行駛時，該右轉路口上大墩11街之號
      誌既為紅燈，則在其右轉後之第一個距離僅約20公尺之路
      口（參照本院卷附Go ogle地圖）不可能為綠燈，而大墩
      11街往文心路方向上各路口之號誌亦不可能整排均為綠燈
      之情，應堪認定，是被告關於其綠燈右轉大墩11街後，通
      過的第二個路口（即案發路口）是綠燈之供詞，即難遽以
      憑信。
（二）告訴人於案發後與員警之談話紀錄表指稱：伊當時號誌為
      黃燈，伊過停車線才看見黃燈等語（參照99年度他字第39
      48號偵查卷第13頁），其後於偵訊時指稱：進入路口時伊
      的方向是綠燈，到了路口中央時變成黃燈，右側有一個黑
      影過來，伊就被撞倒了等語（參照99年度他字第3948號偵
      查卷第32頁），則告訴人關於其進入路口停止線時，號誌
      即已由綠燈轉換為黃燈，或係於進入路口中心處時，號誌
      始由綠燈轉換為黃燈，說法固然前後不一，然發生碰撞之
      該時點，其行向之號誌已轉換為黃燈之說法則屬一致。是
      告訴人關於其行向燈號為黃燈，亦即被告行向之號誌為紅
      燈（參照99年他字第3948號偵查卷第41頁之號誌時相表）
      之指訴，固然尚難盡信，惟案發時地之路口號誌係處於變
      換階段之情，則堪認定。
（三）本件車禍事故肇事責任，經臺灣臺中地方法院檢察署檢察
      官檢送臺灣省臺中市區車輛行車事故鑑定委員會鑑定結果
      ，經該會於99年9月14日以中市行字第0995402858號函覆
      表示：「承囑鑑定黃清龍、黃煒儒行車事故案，查本
      案肇事處係設有兩時相行車管制號誌之交岔路口，雙方為
      交岔、直行行駛，肇事因素之認定與雙方進入路口當時之
      號誌顯示情形有關，由於號誌情況當事雙方各執一詞而無
      其他明確佐證，經委員會研議決議結論為不予鑑定。」等
      語（參照99年度他字第3948號偵查卷第37頁），認為本件
      事故當時雙方之號誌情形無法判定。是依據現有資料尚無
      從確認被告有無闖紅燈之違規情事，然本院依現有卷證推
      測結果，認為被告辯稱其行向為綠燈之說詞，亦有疑義，
      業如前述；而告訴人自承其進入路口中心處時，號誌已轉
      變為黃燈，則告訴人於通過交岔路口時，既處於燈號轉換
      之際，自應亦有義務注意其右方來車之動態，而避免事故
      之發生，然尚無從據以認定被告行向為綠燈，告訴人行向
      為紅燈之情，而引為有利於被告之事證。是本件交通事故
      ，就肇事當時之雙方燈號顯示情形，固屬無從研判，然雙
      方均應係處於號誌轉換之際，則堪認定。
（四）本院認為被告超速行駛、未注意車前狀況，而告訴人未注
      意車前狀況，均為本件肇事原因。從而，被告無照駕駛自
      小客車於市區道路以超過時速50公里之速度行車，於行經
      有號誌交岔路口時，並未注意車前狀況，隨時採取必要之
      安全措施，而依當時天候雨、夜間有照明、市區○○道路
      、柏油路面濕潤無缺陷、無障礙物、視距良好、行車管制
      號誌正常，並無不能注意之情事，竟疏未注意，仍以時速
      超過50公里之速度駛入路口，因而與告訴人所騎乘之重型
      機車發生碰撞，造成告訴人當場人車倒地，並因而受有右
      脛腓骨粉碎性骨折之傷害，被告之行為確有過失。又告訴
      人因本件交通事故而受有右脛腓股粉碎性骨折之傷害，業
      如前述，由此可知，被告之前開過失行為與告訴人之傷害
      間，具有相當之因果關係存在，應堪認定。是以，被告過
      失傷害告訴人之情，應堪認定。被告所辯，要難採信，亦
      無從解免其應負之過失傷害罪責。本件事證已臻明確，被
      告犯行，洵堪認定。
二、核被告所為，係犯刑法第284條第1項前段之過失傷害罪。按
    汽車駕駛人，無駕駛執照駕車，因而致人受傷，依法應負刑
    事責任者，加重其刑至二分之一，道路交通管理處罰條例第
    86條第1項定有明文。被告明知其並未領有合格駕駛自小客
    車之駕駛執照，仍無照駕駛自小客車，並因肇事而致人受傷
    ，應依道路交通管理處罰條例第86條第1項之規定，加重其
    刑。爰審酌被告超速行車，且未注意車前狀況，以致與告訴
    人所駕駛之重型機車發生碰撞，造成告訴人因而受有右脛腓
    骨粉碎性骨折之傷害，被告固於本院中坦承犯行，犯後態度
    尚稱良好，且告訴人亦有疏於注意車前狀況之情形，惟因被
    告於事故發生後僅賠償告訴人新臺幣（下同）2萬元，雖私
    下應允賠償告訴人36萬元，惟迄未能提出合理之分期條件，
    難認有何誠意以金錢賠償告訴人所受之損害，並考量告訴人
    受傷之程度非輕等一切情狀，量處如主文所示之刑，併予諭
    知易科罰金之折算標準，以示懲儆。
據上論斷，應依刑事訴訟法第299條第1項前段，道路交通管理處
罰條例第86條第1項，刑法第11條前段、第284條第1項前段、第4
1條第1項前段，刑法施行法第1條之1第1項、第2項前段，判決如
主文。
中    華    民    國   100    年    3     月    2     日
                  刑事第七庭    法  官  巫淑芳
以上正本證明與原本無異。
如不服本判決應於收受判決後10日內向本院提出上訴書狀，並應
敘述具體理由；其未敘述上訴理由者，應於上訴期間屆滿後20日
內向本院補提理由書（均須按他造當事人之人數附繕本）「切勿
逕送上級法院」。
                                書記官  莊金屏
中    華    民    國   100    年    3     月    2     日
附錄論罪科刑法條：
中華民國刑法第284條：
因過失傷害人者，處6月以下有期徒刑、拘役或5百元以下罰金，
致重傷者，處1年以下有期徒刑、拘役或5百元以下罰金。
從事業務之人，因業務上之過失傷害人者，處1年以下有期徒刑
、拘役或1千元以下罰金，致重傷者，處3年以下有期徒刑、拘役
或2千元以下罰金。